臺灣高等法院刑事判決　　　　　　　　94年度上訴字第3752號
上　訴　人
即　被　告　甲○○
選任辯護人　黃麗蓉律師
上列上訴人即被告因違反期貨交易法案件，不服臺灣臺北地方法
院94年度訴字第775 號，中華民國94年10月26日第一審判決（起
訴案號：臺灣臺北地方法院檢察署93年度偵字第20706 號），提
起上訴，本院判決如下：
    主  文
上訴駁回。
    事  實
一、甲○○前於民國（下同）90年月間，因幫助他人為非法經營
    期貨經理事業及期貨顧問事業之間接故意（確定故意），擔
    任未為實際出資之「沖天科技資訊管理商行」（下簡稱沖天
    商行）名義負責人，而違反期貨交易法，於90年6 月5 日為
    法務部調查局查臺中市調查站查獲，經臺灣臺中地方法院檢
    察署以90年度偵字第13650 號提起公訴，並經臺灣臺中地方
    法院以92年度金訴緝字第3 號判決判處有期徒刑6 月，再經
    臺灣高等法院臺中分院以93年度金上訴字第388 、390 號改
    判有期徒刑4 月，現上訴最高法院中，尚未確定（下稱前案
    ）。
二、甲○○仍不知悔改，復另行起意，明知他人利用其名義擔任
    公司行號負責人係欲為不法行為，竟仍基於幫助真實姓名、
    年籍均不詳綽號「張先生」之成年男子非法經營期貨經理事
    業及期貨顧問事業之間接故意，於91年4 月間，提供其本人
    之國民身分證影本予綽號「張先生」之不知情友人林順（已
    改名為林鑫亨），辦理「宏盛科技資訊行」（下簡稱宏盛行
    ，址設臺北市中山區○○○路○ 段103 號5 樓）之設立登記
    負責人，並於同年月22日完成設立登記。該綽號「張先生」
    之成年男子明知宏盛行之登記營業項目為：「1.資訊軟體服
    務業。2.創業投資事業管理顧問業。3.會議室出租業」等業
    務，並未包括仲介及從事外幣保證金交易等期貨經理及期貨
    顧問業務，竟未經財政部證券暨期貨管理委員會之許可，並
    發給許可證照，即自同年5 月間起，在臺灣地區招攬不特定
    客戶或以在報紙刊登招考行政職員及兼職人員之分類廣告，
    利用不知情之李明遠指導乙○○等不知情之應徵者，施以短
    期外幣保證金交易買賣之行情分析、下單及平倉等訓練後，
    即要求乙○○開設帳戶，在宏盛行進行交易，方式為：與乙
    ○○簽立合約書，約定乙○○在美國APEX  FINANCE GROUP
    LIMITED （下稱APEX公司）開設帳戶從事外幣保證金交易前
    ，應先依合約約定，於交易商APEX公司指定之香港上海匯豐
    銀行第0000000000號帳戶內存入美金10,000元以上之最低保
    證金，始可在保證金相對應之數倍金額範圍內，以電話下單
    予APEX公司，再由APEX公司依乙○○之指示，在不同市場執
    行現貨外匯交易，宏盛行則提供場地、設備、諮詢及顧問，
    或由乙○○逕行委託宏盛行之人員下單操作，或二者搭配操
    作，交易種類以美金為主現貨外幣之即期或遠期買賣，約定
    保證金則為即市買賣，且因係以保證金制度交易，乙○○無
    需實際交割現貨外幣，而係依各該外幣匯率在市場行情變動
    之漲跌，於當日或到期日以前反方向結算差額（即平倉）後
    計算差價損益盈虧，只要尚有未平倉合約，乙○○即需補足
    保證金，以維持其帳戶內必需之保證金水準，如因市場價位
    變動虧損時，乙○○亦須依合約書於指定之時間內，追加足
    夠之保證金予APEX公司，以維持交易之進行，未補足保證金
    時，APEX公司有權依協議書之約定，將乙○○全部或部分尚
    未平倉合約予以斬倉，並約定每買賣一口合約，由APEX公司
    與宏盛行於每手完成買賣合約平倉後，就所收取之美金80元
    手續費拆帳分取，而非法經營以接受委託書收取佣金或手續
    費等方式，代他人下單操作外幣保證金交易之期貨經理業務
    ，及以提供場所、電腦設備、商情資訊及相關外匯資訊或建
    議分析意見予乙○○自行下單交易之期貨顧問事業，致乙○
    ○於同年7 月22日及同年月23日，分別自玉山商業銀行永和
    分行及松江分行匯款新臺幣（下同）330,600 元及50,000元
    至前開APEX公司香港上海匯豐銀行帳戶內。嗣因乙○○操作
    後不堪損失投資金額，向法務部調查局北部機動工作組檢舉
    ，而查獲上情。
三、案經法務部調查局北部地區機動工作組（下簡稱北機組）移
    送臺灣臺北地方法院檢察署檢察官偵查起訴。
    理  由
一、上揭事實，業據被害人乙○○於北機組調查時及檢察官偵查
    中指訴綦詳，核與證人李明遠、林鑫亨等人於北機組調查時
    及檢察官偵查中所證述（被告甲○○於原審準備程序中，就
    被訴事實為有罪之陳述，經原審裁定行簡式審判程序，依刑
    事訴訟法第273 條之2 之規定，證據調查不受同法第159 條
    第1 項之限制，被害人乙○○及證人李明遠、林鑫亨等人於
    北機組調查時及檢察官偵查中所為之陳述，得為證據）之情
    節相符，復有財政部證券暨期貨管理委員會92年1 月2 日台
    財證七字第09100168517 號函、宏盛行之營業項目、營利事
    業（獨資合夥）基本資料查詢－使用統一編號查詢表、乙○
    ○操作外匯之訂單資料、玉山商業銀行永和分行、松山分行
    匯款單據、APEX公司開設帳戶確認通知書、宏盛行提供之相
    關外匯資訊、操作外匯交易明細表等在卷（臺灣臺北地方法
    院檢察署92年度偵字第20943 號偵查卷第14頁至第55頁）可
    稽。被告甲○○於原審及本院審理時，亦均供承上情不諱。
    足認被告所為不利於己之自白核與事實相符，自堪採據。本
    件事證已臻明確，被告之犯行洵堪認定。
二、按期貨交易法第3 條第1 項第4 款所規定之「槓桿保證金契
    約」，係指當事人約定，一方支付價金一定成數之款項或取
    得他方授與之一定信用額度，雙方於未來特定期間內，依約
    定方式結算差價或交付約定物之契約，為期貨交易之一種；
    而所謂「外幣保證金交易」，係指一方於客戶與其簽約並繳
    付外幣保證金後，得隨時應客戶之請求，於保證金之數倍範
    圍內，以自己之名義為客戶之計算，在外匯市場從事不同幣
    別間之即期或遠期買賣交易，且此項交易不需實際交割，一
    般都在當日或到期日以前以反方向交易軋平，而僅結算買賣
    差價。換言之，「外幣保證金交易」為「槓桿保證金交易」
    之一種。又任何人以接受委託書並收取佣金或手續費等方式
    代他人操作外幣保證金交易，係屬經營期貨經理事業，若以
    招攬客戶至海外開立美金帳戶，並提供場所設備及相關外匯
    資訊，供客戶自行下單交易者，係屬經營期貨顧問事業，未
    經許可經營期貨經理或顧問事業，係違反期貨交易法第82條
    第1 項之規定，犯同法第112 條第5 款之罪。此有財政部證
    券暨期貨管理委員會87年5 月26日（87）台財證（七）字第
    33672 號函在卷（原審卷第48頁至第49頁）可資參照。
三、核被告所為，係犯刑法第30條第1 項、期貨交易法第112 條
    第5 款之幫助未經許可擅自經營期貨經理事業、期貨顧問事
    業罪。被告幫助綽號「張先生」者犯未經許可擅自經營期貨
    經理事業、期貨顧問事業罪，依刑法第30條第2 項之規定，
    減輕其刑。又被告前於90年月間，因幫助他人為非法經營期
    貨經理事業及期貨顧問事業之間接故意（確定故意），擔任
    未為實際出資之沖天商行名義負責人，而違反期貨交易法，
    經臺灣臺中地方法院以92年度金訴緝字第3 號判決判處有期
    徒刑6 月，再經臺灣高等法院臺中分院以93年度金上訴字第
    388 、390 號改判有期徒刑4 月，現上訴最高法院中之事實
    ，有各該判決書及本院被告前案紀錄表在卷（臺灣臺北地方
    法院檢察署93年度偵字第2687號偵查卷第3 頁至第7 頁、臺
    灣臺北地方法院檢察署93年度偵字第20706 號偵查卷第5 頁
    至第11頁、本院卷第8 頁）可參。查本案與前案之時間相距
    達1 年1 月，難認係緊接，且非被告在同一預定犯罪計劃之
    內（詳如後述），本案應認係被告另行起意。
四、原審基此認定，援引刑事訴訟法第299 條第1 項前段、期貨
    交易法第112 條第5 款、刑法第11條前段、第30條等規定，
    經審酌被告僅係人頭、行為時間不長，對社會金融秩序影響
    非鉅，且所獲利益不多，及於犯罪後能坦認犯行，態度良好
    等一切情狀，量處有期徒刑6 月。經核其認事及用法，均無
    違誤，量刑亦甚允當，應予維持。
五、被告提起上訴意旨以：本案曾經臺灣臺北地方法院檢察署檢
    察官以92年度偵字第20943 號及93年度偵字第2687號認定與
    前案屬連續犯之同一案件，有裁判上一罪之關係，分別移送
    臺灣臺中地方法院及臺灣高等法院臺中分院併案審理，而沖
    天商行係至自90年11月間結束，而被告係於91年4 月間交付
    國民身分證辦理宏盛行登記，兩者時間接緊接，並無時間相
    隔甚遠之情：且本案與前案之犯罪事實均係認定被告明知他
    人利用其名義擔任公司行號負責人係欲為不法行為，仍基於
    幫助綽號「張先生」非法經營期貨經理事業及期貨顧問事業
    之間接故意，犯罪之態樣完全相同，二案應合併審理云云。
    惟查：前案與本案為警查獲之時間相距達1 年1 個月，已難
    認係時間緊接；且被告甲○○於前案原審法院審理時復自陳
    ：「後來我為了要跟林順拿400,000 元本票回來，他說要我
    去申請第二家（即宏盛行）才要還我，後來我在臺中檢察官
    那邊出庭，發覺情形不對，我要撤回不作負責人，但都找不
    到他」等語（案原審卷第71頁審判筆錄），足徵被告擔任沖
    天商行及宏盛行名義負責人之時間相隔甚遠，且非自始即在
    一個預定犯罪計劃之內，顯非出於概括犯意為之，非屬裁判
    上一罪。被告上開上訴意旨為無理由，應予駁回。
據上論斷，應依刑事訴訟法第368 條，判決如主文。
本案經檢察官吳國南到庭執行職務
中　　華　　民　　國　　94　　年　　12　　月　　20　　日
　　　　　　　　　刑事第十八庭  審判長法　官　吳昭瑩
　　　　　　　　　　　　　　　　　    法　官  李英勇
　　　　　　　 　 　　　　　　　　　　法　官  王麗莉
以上正本證明與原本無異。
如不服本判決，應於收受送達後十日內向本院提出上訴書狀，其
未敘述上訴之理由者並得於提起上訴後十日內向本院補提理由書
（均須按他造當事人之人數附繕本）。
                                      書記官　蘇秋
中　　華　　民　　國　　94　　年　　12　　月　　21　　日
附錄本案論罪科刑所依據之法條：
期貨交易法第112條：
有下列情事之一者，處7年以下有期徒刑，得併科新臺幣0000000
元以下罰金：
一  未經許可，擅自經營期貨交易所或期貨交易所業務者。
二  未經許可，擅自經營期貨結算機構者。
三  違反第56條第1 項之規定者。
四  未經許可，擅自經營槓桿交易商者。
五  未經許可，擅自經營期貨信託事業、期貨經理事業、期貨顧
    問事業或其他期貨服務事業者。
六  期貨信託事業違反第84條第1 項規定募集期貨信託基金者。
七  違反第106 條、第107 條或第108 條第1 項之規定者。
